最高法院刑事判決　　　　　　九十六年度台上字第四四一二號
上　訴　人　臺灣高等法院高雄分院檢察署檢察官
上　訴　人
即　被　告　乙○○（原名林峰如）
選任辯護人　朱育男律師
上　訴　人
即　被　告　丙○○
　　　　　　　　　　11樓（
被　　　告　甲○○
　　　　　　丁○○
上列上訴人等因被告等常業強盜案件，不服臺灣高等法院高雄分
院中華民國九十六年五月十七日第二審更審判決（九十五年度上
更(一)字第二０號，起訴案號：臺灣高雄地方法院檢察署九十一年
度偵字第二四一一０、二五五六三、二六六八七號），提起上訴
，本院判決如下：
    主  文
原判決撤銷，發回臺灣高等法院高雄分院。
    理  由
本件原判決撤銷第一審關於被告甲○○強盜部分及上訴人即被告
丙○○、乙○○（原名林峰如）部分之科刑判決，改判論處甲○
○、丙○○、乙○○共同意圖為自己不法之所有，結夥三人以上
，攜帶兇器，於夜間侵入住宅，以強暴、脅迫至使不能抗拒，而
取他人之物為常業罪刑（甲○○處有期徒刑十年；丙○○，累犯
，處有期徒刑十二年；乙○○處有期徒刑十年四月，均應於刑之
執行完畢或赦免後，令入勞動場所，強制工作年）；另以公訴
意旨略以被告丁○○有原判決附表五所示之犯行，因認丁○○涉
犯刑法第三百三十一條常業加重強盜罪嫌，經審理結果認不能證
明丁○○犯罪，乃維持第一審諭知丁○○無罪之判決，駁回檢察
官此部分在第二審之上訴；固非無見。
惟查：一、原判決事實三、認定：「甲○○、丙○○、乙○○均
有犯罪習慣……意圖為自己不法之所有……或由甲○○、丙○○
、乙○○……或由甲○○、乙○○……分別基於共同之犯意聯絡
，於附表（指原判決附表）所示之時間、地點，攜帶兇器……以
強暴、脅迫，至使被害人不能抗拒，而強盜被害人之財物（詳如
附表所示），以所得朋分，資以維生，而均為常業」（原判決正
本第三頁）；即認定乙○○有如原判決附表所載之常業強盜犯行
。然依原判決附表之記載，乙○○係參加附表二編號１至５、附
表四編號１至３合計共八次犯行；但原判決於理由欄二、(三)說明
：「乙○○自民國九十一年六月十日起至九十一年十月二十六日
止，共有九次強盜行為……在四個多月之間，參與強盜犯行為九
次，朋分所得財物，亦足認以其強盜犯罪所得財物供維生之需，
自仍屬常業犯」等語（原判決正本第七頁、第八頁）；其事實認
定與理由說明不符，有判決理由矛盾之違法。二、原判決於理由
欄三說明：「甲○○、丙○○就附表三編號１、２號所示行為，
該當刑法第三百三十條第一項、第三百二十一條第一項第一款、
第二款、第三款之加重強盜罪」（原判決正本第十一頁）。但原
判決附表三編號１、２之「犯罪行為欄」係記載：「黃國展（經
判刑確定）與丙○○分持手槍及開山刀各一支……侵入上址……
甲○○亦持刀侵入」、「甲○○與丙○○分持開山刀各一支、均
戴頭套蒙面侵入上址屋內」（原判決正本第三十四頁、第三十五
頁），似無刑法第三百二十一條第二款「毀越門扇、牆垣或其他
安全設備而犯之者」之加重強盜情形，原判決此部分事實之認定
與理由之說明不符，亦有判決理由矛盾之違法。三、原判決於理
由欄六、(一)以其附表五編號１之被害人葉世宗等人於警詢中均陳
稱歹徒共有五人，歹徒戴頭套，無法指認，而甲○○於警詢係自
白與黃國展、丙○○、丁○○四人參與此次犯行，人數不符；又
於理由欄六、(二)以甲○○固於警詢中自白與丙○○、黃國展、丁
○○四人參與該附表五編號２之犯行，但被害人黃瑞堂僅泛稱歹
徒共四人，均戴頭套，不能指認；且甲○○、丙○○、丁○○於
審理中均否認有上開二次犯行，因而就此部分為其等有利之認定
。但依卷內資料，原判決附表五編號１之被害人葉世宗、曾逸文
、王寵評、許國揚、許柯梅香、郭桐坊等人於警詢中均指稱未報
案，歹徒係分持手槍、開山刀作案，警方扣案之頭套、開山刀是
歹徒作案之工具等情（警(一)卷第一四四頁至第一五三頁），且許
國揚更指認甲○○係作案歹徒；許柯梅香、郭桐坊指認甲○○之
體形很像作案之歹徒（警(一)卷第一五０頁、第一五三頁、第一五
四頁）；另原判決附表五編號２之被害人黃瑞堂於警詢中亦指認
扣案之頭套、開山刀為歹徒做案之工具（警(一)卷第一六九頁至第
一七０頁）；且上開二次犯行係甲○○主動供出係由黃國展持槍
，丁○○、丙○○分持開山刀等入內行搶，其在外接應，並帶警
員前往犯案地點搜證等情，為甲○○於警詢、偵訊時供述綦詳，
亦經證人即警員饒榮賢於偵查中供證（警(一)卷第二十三頁反面、
第二十八頁反面，偵字第二六六八七號卷第六十二頁至第六十四
頁、第一四八頁反面、第一四九頁），又丙○○、甲○○於警詢
時均供述：「『馬仔』係『黑士』之小弟，『馬仔』係丁○○，
『黑士』係黃國展，丁○○因持有槍枝為警查獲」等語，甲○○
並指認參與者係丁○○等情（警(一)卷第三十四頁至第三十五頁、
第五十頁至第五十一頁，同上偵查卷第一七九頁反面）；上開似
屬不利於丙○○、甲○○、丁○○之證據，原判決未說明不足採
納之理由，自有判決理由不備之違法。四、原判決認乙○○有與
丙○○、甲○○參與其附表二編號４之盜匪犯行，無非係以甲○
○於警詢之指認為其論據（原判決正本第三十二頁）。但依卷內
資料，被害人呂錫勳、施武勇於警詢均指稱：「共有三個人進屋
內行搶，分持一把手槍、二支開山刀，另一位在外把風」等語；
被害人李坤晉指稱：「持開山刀之二名歹徒身高約一七０許，持
槍歹徒不到一七０公分」（警卷(二)第八十九頁、第九十三頁、第
九十七頁）；上開供述倘屬非虛，三名歹徒身高似約或不到一七
０公分，而原判決於理由欄五、以經當庭勘驗乙○○身高為一八
四公分，而其附表四編號４之被害人胡俊永則指述歹徒二人身高
分別為一七二公分、一六五公分，因認甲○○於警詢指認乙○○
有參與該次犯行與事實不合，而為此部分有利乙○○之認定（原
判決正本第十四頁），則依上開事證，乙○○是否有參與原判決
附表二編號４之犯行，似非無疑，原判決未深入究明，遽為不利
乙○○之認定，自有可議。綜上，應認原判決仍有撤銷發回之原
因。原判決其他有裁判上一罪關係部分，基於審判不可分原則，
應一併發回。又依臺灣高等法院被告全國前案紀錄表所載，丁○
○於九十一年四月十日，因另涉犯強盜罪，經臺灣高等法院九十
四年度重上更(三)字第二００號判處有期徒刑八年（業經本院於九
十五年六月十六日以九十五年度台上字第三三三一號判決，上訴
駁回確定在案），其與丁○○被訴上開二次犯行，時間相差二、
三月，有無修正前連續犯裁判上一罪關係，發回後宜併注意及之
。
據上論結，應依刑事訴訟法第三百九十七條、第四百零一條，判
決如主文。
中　　華　　民　　國　九十六　年　　八　　月　 十六 　日
                      最高法院刑事第十一庭
                          審判長法官  林　永　茂
                                法官  洪　文　章
                                法官  蘇　振　堂
                                法官  蕭　仰　歸
                                法官  陳　世　淙
      本件正本證明與原本無異
                                      書  記  官
中　　華　　民　　國　九十六　年　　八　　月　二十二　日
                                                      Ｋ
